【裁判字號】    94,勞上易,49
【裁判日期】    950214
【裁判案由】    給付薪資等
【裁判全文】
臺灣高等法院民事判決                94年度勞上易字第49號
上  訴  人    丁○○
被 上訴 人
即 上訴 人  耕榆有限公司
法定代理人  乙○○
訴訟代理人  甲○○
被 上訴 人  丙○○(DOWNER TERENCE ARTHUR)
上列當事人間請求給付薪資等事件，上訴人對於中華民國94年4
月14日臺灣士林地方法院93年度勞訴字第10號第一審判決提起上
訴，本院於95年1月24日言詞辯論終結，判決如下：
    主  文
原判決關於命上訴人耕榆有限公司給付被上訴人丙○○超過新台
幣壹拾柒萬伍仟捌佰肆拾肆元本息部分，及該部分假執行之宣告
，暨命上訴人耕榆有限公司負擔訴訟費用之裁判均廢棄。
上開廢棄部分，被上訴人丙○○在第一審之訴及假執行之聲請均
駁回。
耕榆有限公司其餘上訴駁回。
丁○○上訴駁回。
第一審訴訟費用關於命耕榆有限公司負擔部分及第二審訴訟費用
關於耕榆有限公司上訴部分，由耕榆有限公司負擔五分之四，餘
由丙○○負擔。
第二審訴訟費用丁○○上訴部分，由丁○○負擔。
    事實及理由
一、丙○○及丁○○起訴主張：被上訴人丙○○（下稱丙○○）
    自民國91年7月1日起任職上訴人耕榆有限公司（下稱耕榆公
    司）及其關係企業，並於同年10月1日與耕榆公司簽訂聘僱
    合約書，約定聘僱期間為91年10月5日起至94年10月5日止。
    上訴人丁○○（下稱丁○○）自91年8月1日起，亦任職於耕
    榆公司。丙○○及丁○○在耕榆公司之職稱雖分別為「副總
    裁」、「經理」，惟僅係為使丙○○及丁○○能順利拓展業
    務之便之職稱，並非真正之副總裁、經理，故丙○○及丁○
    ○與耕榆公司均屬僱傭關係，而非委任關係。嗣耕榆公司分
    別於92年11月12日及同年月17日非法解僱丁○○及丙○○。
    則：(一)依勞動基準法（下稱勞基法）第11條、第12條之規定
    ，雇主非有法定事由，不得隨意終止勞動契約，耕榆公司非
    法解僱丙○○及丁○○；丙○○及丁○○自得依勞基法第16
    條、第17條之規定，請求耕榆公司給付資遣費及預告期間工
    資。其中丙○○得請求之金額為新台幣（下同）166,666元
    【80,000×（20/30＋1＋5/12）=166,666】。丁○○得請求
    之金額為90,000元【45,000×（20/30＋1＋4/12）=90,000
    】。另丙○○於任職期間之92年11月14日（丙○○之書狀誤
    載為同月15日）為招待耕榆公司之外國客戶支出代墊款9,17
    8元（膳食費8,328元、計程車資850元），依雙方之約定，
    無論基於委任或僱傭關係，均得向耕榆公司請求返還。(二)如
    兩造間係委任關係，因耕榆公司無故終止委任關係，不生終
    止之效力，丙○○得依民法第226條第1項債務不履行之規定
    請求耕榆公司賠償自92年11月17日起至94年10月5日止計算
    之委任報酬1,840,000元【80,000×23=1,840,000】。而丁
    ○○因與耕榆公司無書面委任契約，亦得依債務不履行之規
    定請求耕榆公司賠償自92年11月12日起至93年3月24日任職
    新工作之日止，無法領得原來薪水之損害198,000元【45,00
    0×（4＋12/30）=198,000】。(三)若兩造之委任契約已生終
    止之效力，則丙○○得依民法第549條第2項之規定請求耕榆
    公司賠償自92年11月17日終止委任契約之日起至93年2月1日
    轉任新工作之日止之損害賠償金額197,333元【80,000×（2
    ＋14/30）=197,333】。丁○○亦得依民法第549條第2項之
    規定請求耕榆公司賠償自92年11月12日終止委任契約之日起
    至93年3月24日任職新工作之日止，無法領得原來薪水之損
    害198,000元等語。丁○○上訴聲明：(一)原判決不利丁○○
    部分廢棄。(二)耕榆公司應給付丁○○198,000元。丙○○答
    辯聲明：耕榆公司上訴駁回（原審以耕榆公司與丙○○間係
    委任關係，判決耕榆公司應給付丙○○197,333元之損害賠
    償金以及代墊款9,178元本息，並依聲請為准、免假執行之
    宣告，駁回丙○○其餘之訴；丁○○之訴亦予駁回。耕榆公
    司及丁○○各就敗訴部分上訴。而丙○○及丁○○於原審之
    聲明為：(一)先位聲明：(1)耕榆公司應給付丙○○166,666元
    ，並自92年11月17日起至清償日止，按年息百分之5計算之
    利息（下稱法定遲延利息）。(2)耕榆公司應給付丁○○90,0
    00元及法定遲延利息。(3)耕榆公司應給付丙○○9,178元及
    法定遲延利息。(4)均願供擔保請准予宣告假執行。(二)第一備
    位聲明：(1)耕榆公司應給付丙○○1,840,000元及法定遲延
    利息。(2)耕榆公司應給付丁○○198,000元及法定遲延利息
    。(3)均願供擔保請准予宣告假執行。(三)第二備位聲明：(1)耕
    榆公司應給付丙○○197,333元及法定遲延利息。(2)耕榆公
    司應給付丁○○198,000元及法定遲延利息。(3)均願供擔保
    請准予宣告假執行）。
二、耕榆公司則以：丙○○及丁○○係夫妻關係，於91年6月下
    旬向耕榆公司應徵擔任外銷業務經理及特助，丙○○為外國
    人，經耕榆公司負責人乙○○詢問須多久時間發揮專長，其
    雖答稱半年時間，然耕榆公司仍給予1年之期限，雙方已就
    丙○○任職期間約定以1年為期限。至於丁○○離職之原因
    ，係乙○○於92年11月12日自美國打電話給丁○○要其轉告
    丙○○一些工作心態之事項，未料丁○○聽了隨即將電話掛
    斷，乙○○則再次打電話給丁○○告誡其態度及行為方式，
    惟丁○○隨即表示其與丙○○不作了，並於當日下午離開耕
    榆公司，故丁○○係主動離職，雙方之僱傭關係已終止，因
    此丁○○主張委任終止後請求賠償損害為無理由（丁○○於
    本院係主張委任終止後損害賠償請求權，故其於第一審主張
    之依勞基法第16條、第17條資遣費及預告期間工資或依債務
    不履行之規定請求損害賠償等，本院均無庸予以審酌）。另
    丙○○離職之原因，則是其在工作上不能勝任，並有怠忽職
    務之情事。於92年11月14日上午，本應負責接待耕榆公司重
    要外國客戶之丙○○，卻未進公司或提出請假，也未主動告
    知耕榆公司該外國客戶下榻之飯店，耕榆公司只好自行查詢
    後派員前往接待，益證丙○○明顯怠忽職守，又不配合通知
    客戶關於丁○○離職及交代接手對象之事宜。耕榆公司要求
    丙○○撰擬企劃書或開發案，亦藉詞拖延。嗣乙○○於92年
    11月17日早上將丙○○之工作考核狀況告知丙○○，表示將
    調整職務及工作性質，再給予機會，並希望下午再溝通討論
    ，惟丙○○堅持即時決定，乙○○則認現在職位已難以勝任
    ，無法續約任用，丙○○乃自行離職。至於丙○○提出之聘
    僱合約書上所載期間，係丁○○利用不知情之員工加以填製
    ，已違反當時就業服務法規定聘僱外國人工作許可最長2年
    的期間。耕榆公司聘任丙○○時，已賦予大幅度之決定權，
    雙方性質上為委任契約，不屬勞基法規範之範疇。丙○○先
    位聲明依勞基法之規定請求預告工資及資遣費，自無理由。
    又丙○○因無法勝任工作，未獲耕榆公司續任，且自行離職
    ，對丙○○無何損害可言。另丙○○於92年11月14日上午未
    請假亦未接洽客戶，已由耕榆公司自行派員接待，雖丙○○
    於當日晚上再請該外國客戶且有支出金額，然既未依耕榆公
    司請款慣例於事前報備及核定其請款額，自不得向耕榆公司
    請求給付該款項等語資為抗辯。並為上訴聲明：(一)原判決不
    利耕榆公司部分廢棄。(二)廢棄部分，丙○○在第一審之訴駁
    回。答辯聲明：丁○○之上訴駁回。
三、兩造不爭執之事實：
  (一)丙○○在耕榆公司任職期間係自91年7月1日至92年11月17日
    止，離職前月薪為80,000元。丁○○在耕榆公司任職期間則
    自91年8月1日至92年11月12日止，離職前月薪為45,000元。
  (二)丁○○與耕榆公司間為僱傭關係，適用勞基法之規定。
  (三)丙○○於92年11月14日與耕榆公司客戶吃飯，共支出膳食及
    交通費9,178元。
四、本件經原審認為兩造之爭點在於丙○○任職期間與耕榆公司
    間之契約性質為何？有無期間之約定？丙○○與耕榆公司間
    之契約關係是否已終止？如已終止，則何時終止？丙○○支
    出款項9,178元，可否向耕榆公司請求給付？如丙○○與耕
    榆公司間為委任關係，則定有期限之委任關係經任意終止後
    ，因終止而受有損害之一方得否依民法第549條第2項規定請
    求任意終止之他方負損害賠償責任？丁○○與耕榆公司間之
    僱傭關係是否已終止？本院分別審酌如下：
  (一)關於丙○○與耕榆公司部分：
    1.丙○○起訴係主張兩造間有僱傭關係存在，應適用勞基法
      之規定（見原法院調字卷所附起訴狀），嗣於93年7月6日
      、93年7月19日、93年12月21日、94年3月3日、94年3月29
      日先後5次一再變更其訴之聲明及法律關係（原審卷第103
      至112頁、第126至132頁、第175至183頁、第302至311頁
      、第339至344頁）。原審認丙○○與耕榆公司間為委任，
      而為丙○○部分勝訴之判決，並駁回丙○○其之請求。丙
      ○○對原審駁回部分之判決並未上訴；耕榆公司則對原審
      判決丙○○勝訴部分上訴。於本院審理中，丙○○主張與
      耕榆公司間為僱傭關係；耕榆公司則主張與丙○○間為委
      任關係（本院卷第111頁）。按審判長應注意令當事人就
      訴訟關係之事實及法律為適當完全之辯論，當事人所為聲
      明或陳述有不明瞭或不完足者，應令其敘明或補充之，民
      事訴訟法第199條第1、2項定有明文，此為審判長之闡明
      權及其闡明義務。又適用法律為法官之職責，故當事人主
      張之事實，究應適用何種法律以為裁判，自不受當事人主
      張之拘束。本件丙○○於原審起訴主張之事實只有一個，
      此一事實耕榆公司亦無爭執，法院自應就此一兩造不爭執
      之事實適用正確之法律以為裁判，不受當事人主張應適用
      何種「法律」之拘束。本院行言詞辯論時，審判長詢問丙
      ○○請求耕榆公司給付金額，係根據委任或僱傭關係請求
      ？抑或其中有一成立即可，而不主張先、後位之聲明？丙
      ○○答以係主張競合關係，並非先、後位（本院卷第134
      頁）。是經審判長闡明後，可知丙○○依據其起訴主張之
      單一事實而請求給付者，並無先、後位（預備訴之合併）
      之問題，本院仍得就丙○○與耕榆公司間所爭執之基礎事
      實究為委任或僱傭關係予以審究，惟審理之金額則僅限於
      耕榆公司上訴聲明之範圍內，應先說明。
    2.按勞動基準法所規定之勞動契約，係指當事人之一方，在
      從屬於他方之關係下，提供職業上之勞動力，而由他方給
      付報酬之契約；又民法第482條所指之僱傭契約，謂當事
      人約定，一方於一定或不定之期限內，為他方服勞務，他
      方給付報酬之契約。僱傭係以供給勞務本身為目的之契約
      ，與承攬、委任等其他勞務契約之服勞務，僅為達成各該
      目的之一種手段而已，尚有不同，而與勞動契約相似，均
      以具有從屬性為其契約特質。所謂從屬性包括人格上的從
      屬性與經濟上的從屬性：人格從屬性係指勞工或受僱人對
      於自己工作時間不能自行支配，且對於雇主工作上之指揮
      監督有服從之義務，雇主並有懲戒、制裁勞工或受僱人之
      權利；經濟上從屬性指勞工或受僱人完全被納入雇主經濟
      組織與生產結構之內，亦即勞工或受僱人不是為自己之營
      業而勞動，而是從屬於雇主，為雇主之目的而勞動，有如
      機械，對於服勞務之方法毫無自由裁量之餘地。而委任則
      係指委任人委託受任人處理事務之契約而言，委任之目的
      ，在一定事務之處理。故受任人給付勞務，僅為手段，除
      當事人另有約定外，得在委任人所授權限範圍內，自行裁
      量決定處理一定事務之方法，以完成委任之目的。僱傭與
      委任關係，兩者之內容及當事人間之權利義務均不相同，
      合先敘明。
    3.經查，丙○○主張與耕榆公司間訂有聘僱合約書，耕榆公
      司亦有就聘僱丙○○一事而向主管機關提出雇主聘僱外國
      人申請表，有聘僱合約書書及雇主聘僱外國人申請表影本
      各1紙在卷可參（原審卷第28、61頁）。雖耕榆公司否認
      雙方有上開文件所載聘僱期間之合意，並舉證人即當時處
      理上開文件之會計小姐（現已離職）劉莉菁證述：「‧‧
      期間是問過原告丁○○之後才打的，董事長並沒有批准該
      聘僱合約書，申請書之個人資料就交給原告丁○○填寫」
      （原審卷第167頁）等語。然耕榆公司早於91年10月中旬
      即收受經濟部回覆關於聘僱丙○○之函件，為該公司所自
      承（原審卷第332頁），該公函說明二已清楚載明「所請
      准予聘僱自即日起至93年10月5日止‧‧」等語（原審卷
      第66頁），自難諉為不知。且證人劉莉菁係在耕榆公司之
      指示下製作上開文件，焉有在辦理完畢後不將辦理情形轉
      知公司之可能？縱令耕榆公司此部分主張屬實，然其於知
      悉後並無任何反對之意思表示，應認對於前開經濟部公函
      內容所載聘僱期間已為承認。所辯至92年12月8日始知悉
      聘僱合約書之內容云云，與常情不合，不足採信。再參酌
      聘僱合約書第1項後段約定「‧‧本合約經由經濟部投資
      審議委員會核准聘僱後生效」等文句，及其上蓋有耕榆公
      司及丙○○之印文，足認雙方已有丙○○任職耕榆公司之
      期間係自91年10月5日起至93年10月5日止之約定。
    4.次查，耕榆公司負責人乙○○聘任丙○○擔任經理及聘僱
      期間之決定權限，係本於耕榆公司91年7月6日股東會議之
      授權等情，業據耕榆公司提出該次股東議事錄影本一紙為
      證，依該議事錄載明：「討論案由：聘任丙○○為外銷業
      務部經理。決議：授權執行董事處理聘任時期及報酬（薪
      資）等相關事宜。」等情（原審卷第151頁），雖丙○○
      主張該議事錄為耕榆公司臨訟製作，惟該議事錄形式上既
      經全體5名股東過半數之3名股東出席作成決議，且丙○○
      確實由耕榆公司負責人乙○○聘任在該公司工作，則未證
      明該議事錄實質上有何虛偽前，應堪信為真實。至於耕榆
      公司是否無法提出任免丙○○為經理人之登記資料，應與
      實體法律關係之成立無涉。又關於丙○○在耕榆公司之工
      作現況，依證人李玉玲證述：「（丙○○）他是我們業務
      部的主管‧‧他的權限是跟客戶談，至於最後之決定權還
      在乙○○」等語（原審卷第145頁）以及證人劉莉菁證稱
      ：「（丙○○）不需要打卡，請假只要打電話進來即可‧
      ‧請假亦不用扣薪，出差部分比一般員工高，不需要實報
      實銷」等語（原審卷第167、168頁）。足見丙○○對於自
      己工作時間可以自行支配，非如勞工或受僱人之勞動，完
      全從屬於雇主，而對於服勞務之方法可自由裁量；然其在
      業務之處理，有接受耕榆公司負責人乙○○指示之情事。
      丙○○亦稱伊於職掌範圍內之業務，如對客戶之報價、付
      款條件等，並無決定之權限。耕榆公司雖稱丙○○對於價
      格，有某種定權云云，然就此部分始終未舉證以實其說。
      按勞動契約之特徵即在於從屬性，基於保護勞工之立場，
      一般就勞動契約之成立，均從寬認定，只要有部分從屬性
      ，即應成立（最高法院81年台上字第347號判決意旨參照
      ）。依上說明，丙○○對於職掌範圍內之業務，仍聽命於
      耕榆公司負責人乙○○之指示，其對於雇主工作上之指揮
      監督有服從之義務，自具有從屬性，應認其與耕榆公司間
      ，屬勞基法所規範之僱傭關係，而有該法之適用。原審認
      其間為委任關係，尚非允當。
    5.按終止契約，應向他方當事人以意思表示為之，民法第26
      3條準用258條第1項定有明文。終止權之性質屬形成權，
      而形成權係賦予一方當事人得依其單方之意思表示，使法
      律關係之效力得以消滅。因此終止契約之意思表示，無須
      他造之同意，即得單方為之。對話人為意思表示者，其意
      思表示，以相對人了解時，發生效力，民法第94條亦有明
      文規定。耕榆公司既於91年7月6日股東會議中，經全體股
      東過半數之出席作成決議，授權執行董事即公司負責人乙
      ○○處理關於丙○○之聘任等相關事宜，則乙○○於92年
      11月17日對於丙○○表示將調整職務及工作性質，再給予
      機會，並希望下午再溝通討論，惟丙○○堅持即時決定，
      乙○○則認現在職位已難以勝任，無法續約任用（見原審
      卷第17頁耕榆公司答辯狀）。乙○○既對丙○○表示無法
      續約任用之意，即係對丙○○表示不再接受丙○○在耕榆
      公司工作，應認係行使前開民法第549條第1項之任意終止
      權。因此兩造間之僱傭關係業於92年11月17日生終止之效
      力。至於耕榆公司另辯以丙○○之離職，並非基於耕榆公
      司之開除，而係乙○○表示欲調整丙○○職務時，丙○○
      便自行離開云云。然丙○○稱依需負擔家計，不可能於其
      配偶丁○○離職後3天亦自行離職，而且無人願在年終獎
      金發放前離職等語（本院卷第120頁），所辯與常情無違
      。耕榆公司所指則與其所提答辯狀所載文義不同，自難採
      信。從而，丙○○主張依勞基法第16條、第17條之規定，
      請求耕榆公司給付預告期間工資及資遣費共166,666元及
      遲延利息，於法並無不合（計算式如丙○○起訴主張所載
      ，耕榆公司就此部分計算式，未予爭執）。
    6.耕榆公司對於丙○○於92年11月14日晚間與耕榆公司之外
      國客戶見面有支出款項9,178元（膳食費用8,328元、計程
      車資850元）並不爭執，僅以丙○○本應於當日上午接待
      該外國客戶，卻怠忽職守，更未主動告知耕榆公司該外國
      客戶下榻之飯店，經耕榆公司自行查詢後派員前往接待，
      丙○○於當日晚間再請該外國客戶支出之款項，自不能再
      向耕榆公司請求云云為辯。按關於丙○○在耕榆公司主要
      是負責接待客戶，且工作時間可以自行支配，丙○○在前
      開處理之授權範圍，得自行裁量處理之方法，並非機械式
      地服勞務，已如前述。且耕榆公司亦不爭執丙○○已於92
      年11月14日上午告知公司該外國客戶無法與其如期見面等
      情。此觀耕榆公司所舉證人邱于真於本院證稱，當天上午
      丙○○未進公司，伊打電話到丙○○家，丁○○接電話稱
      丙○○不舒服，取消與客戶見面之約會，並告以客戶住在
      福華飯店等語自明。因此丙○○基於業務執行方法之裁量
      ，另與該外國客戶改約定晚上見面，並因此支出招待該外
      國客戶之款項，尚屬必要且係因其職務範圍內為公司先行
      墊支之費用（耕榆公司請款慣例係於事前報備及核定其請
      款金額，為耕榆公司所自承）。丙○○既於任職期間自行
      調整與客戶見面時間，耕榆公司亦已知該外國客戶來台由
      丙○○接待，則對此接待行程將支出費用乃計畫之之項目
      早已知曉，初不因耕榆公司於當日上午自行派員接待該外
      國客戶並有支出費用而有軒輊。蓋丙○○於並未受任何不
      需要去接待該客戶之告知，其為公司執行職務並墊支費用
      共9,178元，耕榆公司自應返還。
    7.本院認丙○○與耕榆公司間為僱傭關係，其係以競合之請
      求提起本件訴訟。故關於丙○○基於委任關係主張不論合
      法或不合法終止，所生損害賠償請求權，本院均無庸再予
      審究。
    8.按給付無確定期限者，債務人於債權人得請求給付時，經
      其催告而未為給付，自受催告時起，負遲延責任。其經債
      權人起訴而送達訴狀，或依督促程序送達支付命令，或為
      其他相類之行為者，與催告有同一之效力。遲延之債務，
      以支付金錢為標的者，債權人得請求依法定利率計算之遲
      延利息。應付利息之債務，其利率未經約定，亦無法律可
      據者，週年利率為百分之5，民法第第229條第2項、第233
      條第1項前段、第203條定有明文。從而，丙○○依勞基法
      第16條、第17條之規定，請求耕榆公司給付資遣費及預告
      期間工資166,666元及自丙○○於原審所提民事聲明暨準
      備書(三)狀繕本送達耕榆公司之翌日即93年7月13日起至清
      償日止，按年息百分之5計算利息之範圍內，為有理由，
      應予准許，逾此之請求為無理由，應予駁回。另墊支費用
      9,178元，丙○○請求自支付翌日即92年11月15日起至清
      償日止，按年息百分之5計算利息為有理由，亦應准許。
  (二)關於丁○○上訴部分：
    1.按丁○○與耕榆公司均不爭執兩造間為僱傭關係，應適用
      勞基法之規定。惟勞基法第1條固揭明該法係明定勞動條
      件之最低標準，然所謂勞動條件在不同法律層次中均有其
      存在，在民法債編僱傭節之意義，乃指僱傭契約當事人對
      勞務給付與報酬之約定。在勞基法施行後，該法未規定者
      ，仍適用其他法律之規定，因此，有關勞基法未規定者，
      仍應適用民法債編僱傭節之規定。質言之，有關勞工終止
      未定期限勞動契約之依據，除勞基法第14條所列舉之事項
      外，勞工亦得依民法第488條第2項之規定，隨時終止僱傭
      契約，合先敘明。
    2.查丁○○與耕榆公司均不爭執雙方之僱傭契約未約定期限
      ，則勞工即丁○○自得依民法第488條第2項規定，不附理
      由隨時終止僱傭契約。至於該條終止之方式，並無特別規
      定，解釋上以意思表示之生效為準。查丁○○係自行表示
      離職之事實，業經證人李玉玲證述：「（問）丁○○在公
      司沒有做的情形、原因你是否親身聽聞？（答）我知道是
      在11月12日，我有聽到丁○○有跟別人講電話，我聽到的
      內容是他有表示說他跟泰瑞都不做了，事後當天我有接到
      乙○○先生打電話進來說丁○○說他跟泰瑞都不做了，叫
      我問丙○○的意見，是否要跟丁○○走，當天我問丙○○
      ，但丙○○表示說他沒有要跟丁○○走，他要等乙○○回
      來。」等語（原審卷第144頁）；證人陳淑娟亦證稱：「
      （問）丁○○離職的情形為何？（答）我知道當天很亂，
      因為早上為了位置的事情有一點紛爭，後來董事長打電話
      回來，當時董事長說等他回來再解決，但丁○○掛了董事
      長的電話，之後丁○○中午就走了，當時我並沒有聽到丁
      ○○講電話的內容。」等語（原審卷第164頁）。丁○○
      自承於92年11月12日後就未進入公司上班等情，應認丁○
      ○既然係以電話告知方式向公司負責人乙○○表示不作了
      ，並隨即離開公司，不再上班。雖丁○○提出耕榆公司負
      責人乙○○發給國外客戶之電子信件，內容為丁○○不再
      受雇於耕榆公司，根據過去6個月以來之觀察，發現丁○
      ○不能勝任本身之工作等語（本院卷第17頁），該內容僅
      在說明丁○○與耕榆公司間已無僱傭關係存在之事實，並
      未言及丁○○遭公司解雇，此不足為有利丁○○之證明。
      丁○○復提出92年11月17日乙○○與李玉玲、陳淑娟對談
      錄音譯文（本院卷第13至15頁），其內容雖有乙○○陳述
      「丁○○被我fired（解雇）了」之文句，惟該錄音時間
      已在丁○○離開公司之後5日，乙○○縱有向李玉玲、陳
      淑娟稱將丁○○解雇，或係出於雇主之顏面而為上開陳述
      。然丁○○究係自行離職抑遭解雇，仍應依事發當時之證
      據判斷之。依李玉玲、陳淑娟上開證言參酌證人邱于真於
      本院證稱，92年11月12日丁○○與乙○○通完電話後，乙
      ○○打電話給伊，告以丁○○對乙○○表示「不幹了」等
      語（本院卷第117頁），益證丁○○係自行離職。是丁○
      ○主張遭耕榆公司非法解僱，而依勞基法第16條、第17條
      規定請求預告期間工資及資遣費90,000元，即無理由。至
      於丁○○上訴主張依委任契約債務不履行之規定請求耕榆
      公司賠償自92年11月12日起至93年3月24日任職新工作之
      日止，無法領得原來薪水之損害198,000元云云，因丁○
      ○與耕榆公司間非委任關係，其上訴依委任契約請求，顯
      非有據。
五、綜上所述，丙○○依競合請求，訴請耕榆公司依勞基法第16
    條、第17條之規定，請求耕榆公司給付預告期間工資及資遣
    費共166,666元及墊支費用9,178元，合計175,844元並遲延
    利息，於法並無不合，原審於此範圍內為丙○○勝訴之判決
    ，並無不合；耕榆公司此部分上訴，主張與丙○○間係委任
    關係云云，核非有據，應予駁回。丙○○逾於此範圍之請求
    ，原審准許之，係有未洽，耕榆公司此部分上訴為有理由，
    應由本院廢棄之，改判如主文第2項所示。另丁○○上訴則
    非有據，原審駁回其訴，並無不合，丁○○上訴非有理由，
    應予駁回。
六、本件事證已臻明確，兩造其餘主張及陳述，核與判決結果不
    生影響，無庸逐一審酌論述，附此敘明。
七、據上論結，本件耕榆公司上訴為一部有理由、一部無理由；
    丁○○上訴為無理由，依民事訴訟法第449條第1項、第450
    條、第78條、第79條，判決如主文。
中    華    民    國    95    年    2    月    14    日
                  勞工法庭    審判長法  官  張劍男
                                    法  官  魏麗娟
                                    法  官  游明仁
正本係照原本作成。
不得上訴。
中    華    民    國    95    年    2    月    15    日
                                    書記官  于  誠


司法院資訊處製作；財團法人民間司法改革基金會備份。
